臺灣臺中地方法院刑事判決　99年度簡上字第847號
上　訴　人
即　被　告　 陳瓊姿
上列上訴人因違反毒品危害防制條例案件，不服本院99年度簡字
第611號中華民國99年9月2日第一審簡易判決（原起訴案號：99
年度毒偵字第2108號）提起上訴，本院管轄之第二審合議庭判決
如下：
    主    文
上訴駁回。
    犯罪事實
一、陳瓊姿前於民國98年間，即曾因施用毒品案件，經法院裁定
    送觀察勒戒後，認無繼續施用毒品之傾向，而由臺灣臺中地
    方法院檢察署檢察官於99年1月4日以98年度毒偵緝字第198
    號為不起訴處分確定（觀察勒戒執行至98年12月23日完畢釋
    放）；詎猶不知戒絕，明知毒品海洛因業經公告列為毒品危
    害防制條例之第一級毒品，不得非法持有、施用，仍於上開
    觀察勒戒執行完畢後之5年內，復基於施用第一級毒品海洛
    因之犯意，於99年5月20日為警查獲前3、4日之某時，在其
    位於臺中市○區○○路一段152之5號15樓之居住處內，以不
    詳方式，非法施用毒品海洛因1次。嗣於99年5月20日下午2
    時50分許，在上揭居住處為警持本院核發之搜索票搜索查獲
    ，扣得其與友人辛光堂（所涉施用第一級、第二級毒品犯嫌
    ，經臺灣臺中地方法院檢察署檢察官以99年度毒偵字第2107
    號提起公訴，業經本院以99年度訴字第2283號判決判處應執
    行有期徒刑1年4月）所購入共同持有，供施用所餘之毒品海
    洛因共5包（合計驗餘淨重2.5468公克），其友人辛光堂所
    購入供施用之毒品甲基安非他命共2包，暨分屬陳瓊姿、辛
    光堂所有，與陳瓊姿本件施用毒品海洛因犯行無直接關連性
    之注射針頭9支、夾鏈袋2袋、電子磅秤3台、行動電話10支
    與筆記本2本（以上為陳瓊姿所有）、玻璃球1顆（為辛光堂
    所有）等物品。
二、案經海岸巡防總局中部地區巡防局金門機動查緝隊報請臺灣
    臺中地方法院檢察署檢察官偵查起訴。
    理  由
一、按被告以外之人於審判外之陳述，雖不符前4 條（指刑事訴
    訟法第159條之1至第159條之4）之規定，而經當事人於審判
    程序同意作為證據，法院審酌該言詞陳述或書面陳述作成之
    情況，認為適當者，亦得為證據；又當事人、代理人或辯護
    人於法院調查證據時，知有第159條第1項不得為證據之情形
    ，而未於言詞辯論終結前聲明異議，視為有前項之同意。刑
    事訴訟法第159條之5第1項、第2項定有明文。本件上訴人即
    被告（下稱被告）陳瓊姿就下列所引各該證據之證據能力，
    並未於言詞辯論終結前聲明異議，自視為同意作為證據，本
    院審酌各該證據作成時之情況，亦認為適當，自具有證據能
    力，合先敘明。
二、訊據被告陳瓊姿於本院準備程序及審理時矢口否認有何施用
    毒品之犯行，辯稱：伊並未施用海洛因，係查獲當日驗尿前
    ，伊因身體不適送醫急診，醫生曾給予嗎啡類藥物，伊係合
    法施用，自應不罰云云。經查：
  (1)本件被告查獲後採集之尿液經送詮昕科技股份有限公司檢驗
    結果，呈嗎啡陽性反應，有該公司出具之濫用藥物尿液檢驗
    報告一份附卷可稽（見偵查第117頁），惟查：被告於查獲
    當日，因腹痛不適，經前往中國醫藥大學附設醫院急診，經
    就醫及觀察，直至同日晚上9時45分始離院，有前揭該院診
    斷證明書可稽。而關於該日就醫治療之情形為：病患陳瓊姿
    於99年5月20日來本院急診，主訴右腰即右下腹痛，本院因
    病患為慢性腎衰竭病患，固有給予嗎啡類止痛藥物以止痛急
    減少對腎功能可能的危害；當日注射『鹽酸佩西汀』（Reth
    idine HCI)25mg ivd，『鹽酸嗎啡』(Morph ine HCI ）4mg
    ivd，病患離院時，所給予口服藥中有『及通安錠』（Ultra
    cet Tab複方）（Tramado13 7.5克+Acetamin ophen 325mg
    ）一顆一天服用4次共3天，其中（Tramado1）成分，為類嗎
    啡類的止痛成分。有該院99年11月19日院醫藥字第09900123
    52號函文在卷可稽。而經本院以上開函文為附件函詢詮昕科
    技股份有限公司，被告施用之上開藥物，是否對驗尿結果產
    生影響，經該公司函覆：該『鹽酸嗎啡』藥物服用後經人體
    代謝，尿中會檢出嗎啡項目，有該公司99年12月6日詮昕字
    第99054號函文在卷可稽。準此，被告辯稱其於驗尿前因就
    醫施用嗎啡類藥物，致驗尿結果會呈嗎啡陽性反應乙節，雖
    尚非無稽。
  (2)然查，被告於偵查中供承：「（現場扣押的毒品海洛因及安
    非他命是何人所有？）是辛光堂找我一起去跟他朋友拿的，
    但是是辛光堂去樓上拿的，當時我沒有上樓，我在樓下等」
    「我確實有施用過兩次，最近一次施用是在3、4天前，就是
    在查獲的地點施用的，我是因為身體不舒服才會施用海洛因
    的，我沒有施用安非他命」等語，並對於持有毒品及施用毒
    品為認罪之表示，並緊接於認罪之答覆後簽名確認無訛（見
    偵卷第102頁、103頁）；核與證人即同時查獲之另案被告辛
    光堂於偵查中供稱：扣案的毒品是我跟陳瓊姿一起去買的，
    是去跟一個大藥頭綽號「小隻貓」買的‧‧‧，毒品確實是
    我們兩個所有的，陳瓊姿身體病痛的時侯，才會施用毒品海
    洛因等語，並以證人身分具結後復證稱：其陳稱毒品係與陳
    瓊姿兩人一起向小隻貓購買後要一起施用的等語屬實，毒品
    是我們一起去買的，陳瓊姿很少施用，只有身體病痛的時侯
    ，才會施用1、2口等語大致相符（見偵卷第97、98、100、
    102頁）。檢察官當庭再次確認詢問被告「辛光堂有無誣陷
    你？」被告答稱：「沒有」，嗣並簽名確認筆錄無訛，此有
    偵訊筆錄在卷可稽，並經本院於準備程序時當庭播放偵訊光
    碟勘驗結果，被告回答內容確與偵訊筆錄之記載相符（見本
    院卷第40頁反面）。而本案員警持搜索票搜索結果，自被告
    與辛光堂共同居住之房間內扣得白色粉末5包，經鑑驗後確
    含有毒品海洛因成分（合計驗餘淨重2.5468公克），亦有行
    政院衛生署草屯療養院99年6月7日草療鑑字第0990500186號
    鑑定書1份（影本）附卷可參（見本院簡字卷第3頁至第4頁
    ）；而辛光堂查獲後所採集之尿液經檢驗結果，亦呈嗎啡及
    甲基安非他命陽性反應，其涉犯施用毒品犯行部分，並經本
    院判決有期徒刑在案，亦有本院99年度訴字第2283號判決查
    詢內容1份在卷可佐，足徵其證稱毒品係伊與被告陳瓊姿要
    買來一起施用的等語，並非無稽。再者，被告於偵查中自承
    前曾施用第一、二級毒品，此次僅施用第一級毒品等語，而
    其確於98年間，因施用第一、二級毒品，經法院裁定送觀察
    勒戒，有其臺灣高等法院被告前案紀錄表及臺灣高等法院臺
    中分院98年度毒抗字第425號裁定查詢資料1份在卷可稽，而
    此次被告採集之尿液，嗣經檢驗結果，僅呈嗎啡陽性反應，
    而未呈安非他命類陽性反應，與被告供承施用情節相符。又
    被告陳瓊姿為慢性腎衰竭病患，查獲當日即因右側腹痛、腎
    衰竭送醫急診，並經醫師開予嗎啡類藥物止痛，有前揭中國
    醫藥大學附設醫藥99年11月19日院醫藥字第0990012352號函
    文可稽，亦可徵被告確有病痛、身體不適之情形；綜上各情
    ，足認被告上開偵查中之自白，與客觀事實相符，堪予採信
    ，其確有於查獲前3.4日內施用第一級毒品1次之犯行無訛。
  (3)雖被告於本院審理時翻異前供，改稱其前次觀察勒戒後就未
    再施用海洛因云云，然查，被告初於本院準備程序時陳稱其
    未於偵查中供承犯行云云，然至本院勘驗偵訊光碟，確認被
    告確有坦承犯行及認罪之表示後，被告復改稱：其於偵查中
    坦承，是因為要救辛光堂，因為辛光堂跟說，若不牽我出來
    ，檢察官要辦他販賣云云，先後說詞，已有不一。而證人辛
    光堂於本院審理時，亦翻異前詞改稱：其於偵查中所述不實
    ，是為了要為自己脫罪，所以不實陳述陳瓊姿有用，扣案之
    毒品，是其自己花錢去買的，買回來不敢讓陳瓊姿知道云云
    。然查，證人辛光堂亦證稱是其自己跟檢察官這樣陳述，沒
    有逼迫我這樣講等語（見本院卷第57頁反面）。而觀諸卷附
    該次之偵訊筆錄，乃以一問一答之方式為之，而經本院勘驗
    光碟結果，亦未發現筆錄有記載不符之情形，並未有被告所
    辯檢察官以欲辦辛光堂販賣毒品罪而施壓之情形。況查，本
    案被告等為警查獲時，於現場扣得之物品，尚有第二級毒品
    甲基安非他命2包，苟證人辛光堂係為脫免販賣毒品罪責及
    被告係出於迴護辛光堂之意而為不實陳述，理應就施用第二
    級毒品一併為認罪之陳述，何以被告陳瓊姿僅就施用第一級
    毒品罪為認罪供述，卻始終否認有施用第二級毒品之犯行？
    足認被告上開所辯，及證人辛光堂之證詞，應分係事後卸飾
    及附和迴護之詞，委無足採。
  (4)綜上，本案因被告於採尿前，確經醫師投與嗎啡類藥物，是
    固難僅憑被告所採尿液檢驗結果呈嗎啡陽性反應，即逕認被
    告施用第一級毒品犯行，惟本院綜核上開被告自白、證人證
    述、扣案物品、查獲經過等各該情形，認除上開尿液檢驗報
    告外，仍足資使本院獲致被告確有施用第一級毒品之確切心
    證。被告否認犯行，並無足採，其有施用第一級毒品之犯行
    ，洵堪認定。
三、按海洛因係屬毒品危害防制條例第2條第2項第1款所指之第
    一級毒品，核被告陳瓊姿所為，係犯毒品危害防制條例第10
    條第1項之施用第一級毒品罪。被告施用前後持有毒品海洛
    因之低度行為，應為其施用第一級毒品之高度行為所吸收，
    不另論罪。扣案白色粉末5包（皆含無法完全析離之包裝袋
    ，毒品部分合計驗餘淨重2.5468公克），係其與辛光堂共同
    持有之物，有如前述，且經鑑驗後均含有毒品海洛因之成分
    ，均應依毒品危害防制條例第18條第1項前段之規定予以宣
    告沒收銷燬之。至本案另查扣之毒品甲基安非他命2包，係
    被告友人辛光堂所購入供其吸食之用，核與被告本件施用毒
    品海洛因犯行無直接關連性，自無從於本件併予宣告沒收銷
    燬；又扣案之玻璃球1顆、注射針頭9支、夾鏈袋2袋、電子
    磅秤3台、行動電話10支與筆記本2本等物品，或非屬被告所
    有，且均乏具體事證證明與本件被告施用海洛因犯行有何關
    連性，爰皆不併予宣告沒收。
四、被告陳瓊姿上訴理由另以：
  (1)被告陳瓊姿純係在場及屋主關係，以現行犯移送偵辦，按人
    民身體自由應予保障(憲法第8絛第1項定有明文)，侵犯人權
    權益，違法在先。
  (2)被告陳瓊姿為警在冰箱冷藏室查獲之合法針劑9支，檢察官
    未依法送往鑑定化驗，誤指為注射針頭，顯然刻意偵查不完
    備，又將同案共同被告辛光堂分為毒偵字第2107號，陳瓊姿
    毒偵字第2108號二案件刻意分案，混淆視聽，有意誤導審判
    之法官審判錯誤之危險，又檢察官起訴被告犯罪事實與事實
    不符，疑點重重，錯誤百出，顯然偵查不完備，不無欲入被
    告陳瓊姿入罪之故意。
  (3)扣案之合法針劑未送往鑑定化驗，遽認定違禁物品注射針頭
    。
  (4)檢察官起訴書起訴扣案之海洛因毒品5小包(含袋重3.57公克
    )、甲基安非他命2小包（舍袋重4.1公克)、玻璃球1顆、注
    射針頭9支、夾鍊袋2袋等物，除合法針劑9支為被告陳瓊姿
    所有，其餘均為友人辛光堂所有，業據友人辛光堂供承在卷
    ，檢察宮均未詳加調查、敘明，既認定被告陳瓊姿住處搜索
    所扣得(未敘明在住處何處查獲)，僅敘明扣存於本署99年度
    毒偵字第2107號辛光堂卷証內，究竟到厎係辛光堂所有抑或
    被告陳瓊姿所有，刻意混淆視聽，不無欲入被告於罪之故意
    ，與事實不符，又被告陳瓊姿復於99年5月20日前3、4天某
    時，在台中市○區○○路一段152之5號15樓住處，施用第一
    級毒品海洛因1次，均未詳加調查如何施用，以何種方式施
    用，推敲並敘明被告陳瓊姿於檢察宮偵查中坦承不諱，被告
    並沒有於檢察宮偵查坦承不諱，係檢察官錯誤之敘明。
  (5)檢察官起訴書起訴被告陳瓊姿所犯法條，施用第1、2級毒品
    ，尿液檢驗結果成嗎啡陽性反應。
  (6)檢察宮就本件偵查終結依法提起公訴，按，一般通常審判程
    序，審理事實法院自應依法傳喚被告到庭調查，就檢察官起
    訴被告犯罪事實、所犯法絛及所提出証據，詳加調查(有利
    之証據)，檢察官依法提起公訴，未提出聲請簡易判決處刑
    ，按審判期目，除有特別規定外，被告不到庭不得審判（刑
    事訴訟法第281絛第1項定有明文)，然而台灣台中地方法院
    舍議庭認為被告陳瓊姿曾於偵查中自白犯罪，為宜適用簡易
    判決處刑程序，裁定由受命法官逕以簡易判決處刑6個月，
    如易科罰金新台幣1000元折算1日，枉法裁判。
五、惟查：
(一)按上訴乃當事人不服原審判決所為之救濟，是第二審法院應
    審核者，乃原審判決有無不當或違法之處，而就上開被告指
    摘之(2)(3)(4)，查原審判決於犯罪事實及理由欄均已敘明扣案
    之甲基安非他命2包係友人辛光堂購入供其施用，另玻璃球1
    顆、注射針頭9支、夾鏈袋2袋、電子磅秤3台、行動電話10
    支與筆記本2本等物，尚乏具體事證證明與本件被告施用毒
    品海洛因犯有直接關連性（見原審判決第2頁第7列、第4頁
    第10列至14列）。是原審判決並未引以為被告施用第一級毒
    品罪行之證據，該扣案注射針劑自無送鑑化驗之必要，則被
    告指摘未將扣案針劑化驗，並據此上訴，顯無理由。又本件
    起訴書明載被告所犯罪嫌為施用第一毒品罪，原審判決亦論
    處被告施用第一級毒品罪，至起訴書末引用之法條，僅係照
    錄法條全文以供參考之用，則被告援引起訴書末載之參考法
    條，誤認本件檢察官起訴其涉犯第一級、第二級毒品罪嫌，
    顯然有誤，難認原審判決有何不當或違法之處。
(二)次按人民身體之自由應予保障，除現行犯之逮捕由法規另定
    外，非經司法或警察機關依法定程序，不得逮捕拘禁，憲法
    第8條第1項定有明文；又現行犯，不問何人得逕行逮捕之；
    司法警察官、司法警察逮捕或接受現行犯者，應即解送檢察
    官。但所犯最重本刑為1年以下有期徒刑、拘役或專科罰金
    之罪、告訴或請求乃論之罪，其告訴或請求已經撤回或已逾
    告訴期間者，得經檢察官之許可，不予解送；偵查中經檢察
    官訊問後，認有羈押之必要者，應自拘提或逮捕之時起二十
    四小時內，敘明羈押之理由，聲請該管法院羈押之；又司法
    警察官或司法警察詢問犯罪嫌疑人，不得於夜間行之。刑事
    訴訟法第88條、第92條第2項、第93條第2項、第100條之3第
    1項，亦分別定有明文。查本件員警係於99年5月20日下午1
    時許，持本院核發之99年度聲字第1833號搜索票至臺中市○
    區○○路一段152之5號15樓搜索毒品危害防制條例等相關物
    品，當場自被告陳瓊姿與另案被告辛光堂同居之房間內，扣
    得海洛因、甲基安非他命等毒品，而於過程中，因被告陳瓊
    姿腹痛不適，乃由員警陪同前往中國醫藥大學附設醫院急診
    ，經就醫及觀察，直至同日晚上9時45分始離院，員警並於
    10時許以現行犯身分逮捕被告陳瓊姿，於同日晚上10時45分
    許，於海巡署金門機動查緝隊製作筆錄時，被告因不同意夜
    間偵訊而停止製作筆錄，迨至翌日（21日）上午10時03分許
    至10時32分許，始復行製作警詢筆錄，並於同日下午3時45
    分許移送至臺灣臺中地方法院檢察署，於同日下午5時14分
    許接受檢察官訊問，訊畢諭知限制住居，此有本院核發之搜
    索票、搜索扣押筆錄、扣押物品目錄表、逮捕通知書、中國
    醫藥大學附設醫院99年5月20日診斷證明書、偵訊筆錄、臺
    灣臺中地方法院檢察署點名單暨隨案移送人犯處理時間表等
    在卷可考。準此，本件乃員警持搜索票搜索後，發現被告房
    內有毒品等物，而依現行犯規定逮捕被告，並於逮捕後24小
    時內，已由檢察官訊問後，認無聲請羈押之必要予以限制住
    居，與法並無不合。而被告至海巡署金門機動查緝隊接受詢
    問時，因已為夜間，被告拒絕詢問，依前開刑事訴法第100
    條之3第1項之規定，員警自無從製作筆錄，僅得迄翌日日間
    始行製作，則被告指稱其於海巡署待上一晚、逮捕詢問過程
    侵犯人權，違法在先云云，並非可採。
(三)又第一審法院依被告在偵查中之自白或其他現存之證據，已
    足認定其犯罪者，得因檢察官之聲請，不經通常審判程序，
    逕以簡易判決處刑。前項案件檢察官依通常程序起訴，經被
    告自白犯罪，法院認為宜以簡易判決處刑者，得不經通常審
    判程序，逕以簡易判決處刑。刑事訴訟法第449條第1項前段
    、第2項定有明文。本件依卷證資料所示，被告業已於偵查
    中自白其犯行，雖檢察官依通常程序起訴，惟經原審法官審
    酌被告所犯之科刑，為得易科罰金之有期徒刑，依上開法條
    第2項之規定，改依簡易判決程序，不經言詞辯論，逕以簡
    易判決處刑，合於法律規定，並無違誤，被告因此指摘原審
    判決違法裁判，亦無理由。
六、從而，原審審酌被告前已因施用毒品犯行經觀察勒戒，竟仍
    故態復萌，復行施用毒品不輟，無視於毒品對於自身健康之
    戕害及國家對於杜絕毒品犯罪之禁令；惟衡酌施用毒品係屬
    自戕行為，被告犯罪手段尚屬平和，亦未因此而危害他人，
    所生損害尚非鉅大，另參以被告於偵查中坦承犯行，暨施用
    毒品者均有相當程度之成癮性及心理依賴，其犯罪心態與一
    般刑事犯罪之本質並不相同，應側重適當之醫學治療及心理
    矯治為宜等一切情狀，量處有期徒刑6月，並諭知易科罰金
    以新臺幣1000元折算1日。且說明扣案海洛因5包（合計驗餘
    淨重2.5468公克），應依毒品危害防治條例第18條第1項前
    段之規定予以宣告沒收，復敘明查扣之甲基安非他命2包、
    玻璃球1顆、注射針頭9支、夾鍊袋2袋、合法針劑9支等均與
    本案被告所涉施用第一級毒品犯行無涉，不併予宣告沒收，
    其認事用法並無不當，量刑亦屬妥適。被告上訴意旨，指摘
    原判決不當，為無理由，應予駁回。
據上論斷，應依刑事訴訟法第455條之1第1項、第3項、第368條
，判決如主文。
本案經檢察官王亮欽到庭執行職務。
中    華    民    國    100   年     3    月    1    日
                  刑事第十三庭  審判長法  官  吳幸芬
                                      法  官  黃建都
                                      法  官  劉麗瑛
以上正本證明與原本無異。
不得上訴。
                                      書記官  黃珮華
中    華    民    國    100   年     3    月    1    日